【裁判字號】    98,抗,277
【裁判日期】    980227
【裁判案由】    返還提存物
【裁判全文】
臺灣高等法院民事裁定                   98年度抗字第277號
抗  告  人  甲○○
相  對  人  乙○○
            丁○○
            丙○○
上列當事人間返還提存物事件， 抗告人對於中華民國97年11月7
日臺灣桃園地方法院97年度聲字第1151號所為裁定提起抗告，本
院裁定如下：
    主  文
原裁定廢棄。
抗告人於台灣桃園地方法院七十八年度存字第五三號提存事件所
提存之擔保金新台幣參拾陸萬參仟元准予發還。
聲請及抗告費用由相對人負擔。
    理  由
一、原裁定意旨略以：「相對人（即本件之相對人）之被繼承人
    林龍珠之繼承人除相對人3人外， 尚有林龍珠之配偶林廖雪
    梨1人，依民法第1151條、第828條之規定，林龍珠因財產被
    假處分而對聲請人（即本件之抗告人）享有之損害賠償請求
    權（含訴訟上之權利義務），應由林龍珠之全體繼承人公同
    共有，其權利非經全體繼承人同意不得行使。惟本件返還提
    存物事件，聲請人僅向相對人3人催告通知行使權利， 未對
    其配偶林廖雪梨催告行使權利，與法尚有未合，故本件聲請
    ，不能准許，應予駁回。」等語。
二、抗告意旨略以：「林龍珠於95年5月26日死亡， 林龍珠所有
    坐落於桃園縣蘆竹鄉○○○段海湖小段56-29地號土地 （下
    稱系爭土地），於95年5月26日由全體繼承人協議分割， 由
    部分繼承人即相對人乙○○、丁○○、 丙○○各取得持分3
    分之1，並於同年8月17日辦妥繼承登記，林龍珠之配偶林廖
    雪梨並未取得系爭土地，因此抗告人僅對相對人乙○○、丁
    ○○、丙○○發函催告其行使權利，依法有據。原裁定不查
    ，駁回抗告人之聲請，有所不當，爰求廢棄原裁定，准許發
    回擔保金。」等語。
三、按訴訟終結後，供擔保人證明已定二十日以上之期間，催告
    受擔保利益人行使權利而未行使，或法院依供擔保人之聲請
    ，通知受擔保利益人於一定期間內行使權利並向法院為行使
    權利之證明而未證明者，法院應依供擔保人之聲請，以裁定
    命返還其提存物或保證書，民事訴訟法第一百零四條第一項
    第三款定有明文。
四、經查，抗告人因與林龍珠間買回契約事件，前依原法院78年
    度全字第2號假處分裁定， 向原法院以78年度存字第53號提
    存新臺幣（下同）363,000元之擔保金， 而命林龍珠對於系
    爭土地不得讓與、設定他項權利、出租及其他一切處分行為
    ，並經執行在案。嗣林龍珠於95年5月26日死亡，系爭土地
    於95年5月26日由全體繼承人協議分割，由部分繼承人即相
    對人乙○○、丁○○、丙○○各取得持分3分之1，於95年8
    月17日辦妥繼承登記，並於95年12月5日就本件假處分強制
    執行事件聲明承受訴訟，及聲請撤銷本件假處分裁定及執行
    。經本院96年度抗字第1822號裁定撤銷原法院78年度全字第
    2號假處分裁定，原法院並於97年3月10日囑託桃園縣蘆竹地
    政事務所塗銷查封登記撤銷該假處分執行，此有抗告人提出
    之假處分裁定、提存書、原法院囑託塗銷查封登記書、土地
    登記謄本等件在卷可稽（見原法院卷第2-8頁），並經本院
    調取原法院78年度全字第2號、78年度執全字第40號、96年
    度全聲字第279號民事卷宗查明屬實。故系爭土地之權利義
    務已因此移轉予相對人三人。抗告人於該訴訟終結後，已定
    期催告相對人乙○○、丁○○、丙○○於二十三日內行使權
    利，相對人並未行使權利，有郵局存證信函及回執等件在卷
    可稽（見原法院卷第29-33頁），且經原法院查詢結果，該
    院並無受理相對人對抗告人提起訴訟、聲請事件，有臺灣桃
    園地方法院民事紀錄科查詢表可稽（見原法院卷第15頁），
    足證明抗告人已於訴訟終結後定二十日以上期間催告相對人
    行使權利，且相對人未於抗告人催告之二十三日內行使權利
    ，則抗告人依民事訴訟法第一百零四條第一項第三款規定聲
    請返還擔保金，核無不合，應予准許。
五、原裁定以林龍珠之繼承人除相對人三人外，尚有林龍珠之配
    偶林廖雪梨，抗告人僅向相對人三人催告通知行使權利，未
    對其配偶林廖雪梨催告行使權利，與法未合，而駁回抗告人
    之聲請。惟查原法院78年度全字第2號假處分裁定，係命林
    龍珠對於系爭土地不得讓與、設定他項權利、出租及其他一
    切處分行為，故因系爭假處分裁定而對抗告人享有損害賠償
    請求權者應係「不能利用系爭土地之所有權人」，而系爭土
    地既因林龍珠死亡，而由相對人三人繼承並於95年8月17日
    辦妥分割登記，各取得持分3分之1，則本件受擔保利益人即
    為相對人三人，不包括非系爭土地共有人之林廖雪梨，因此
    抗告人向相對人三人催告通知行使權利，於法並無不合。原
    裁定不查，逕駁回抗告人返還提存物之聲請，實有不當。抗
    告意旨執此指摘原裁定不當，求予廢棄改判，為有理由，爰
    由本院廢棄原裁定，並自為裁定准予抗告人聲請返還擔保金
    如主文第二項所示。
六、據上論結，本件抗告為有理由，爰裁定如主文。
中    華    民    國    98    年    2     月    27    日
                    民事第十庭
                        審判長法  官  黃豐澤
                              法  官  林麗玲
                              法  官  蕭艿菁
正本係照原本作成。
不得再抗告。
中    華    民    國    98    年    2     月    27    日
                              書記官  王秀雲


司法院資訊處製作；財團法人民間司法改革基金會備份。
